【裁判字號】    95,簡上,370
【裁判日期】    951026
【裁判案由】    毒品危害防制條例
【裁判全文】
臺灣板橋地方法院刑事判決             95年度簡上字第370號
上  訴  人  臺灣板橋地方法院檢察署檢察官
被      告  甲○○
上列上訴人因被告違反毒品危害防制條例案件，不服本院刑事第
四庭中華民國95年4 月26日95年度簡字第1684號第一審判決（聲
請簡易判決處刑案號：臺灣板橋地方法院檢察署95年度毒偵字第
2016號；移送併案審理案號：同署95年度毒偵字第2525號、第36
13號、第4077號），提起上訴，本院管轄之第二審合議庭判決如
下：
    主  文
原判決撤銷。
甲○○連續施用第二級毒品，累犯，處有期徒刑陸月，如易科罰
金，以銀元佰元折算壹日。
扣案之第二級毒品甲基安非他命貳包之外包裝均沒收，其內之第
二級毒品甲基安非他命（其中壹包淨重公克，另壹包淨重零點
壹公克）均沒收銷燬之，扣案之吸食器壹組、玻璃球個、分
裝杓貳支、殘渣袋拾個均沒收。
    事  實
一、甲○○前因贓物案件，經本院於民國91年5 月21日以91年度
    易字第592 號判處有期徒刑5 月，並於同年6 月24日確定；
    復因施用毒品案件，經本院於92年1 月29日以91年度訴字第
    1494號判處應執行有期徒刑1 年2 月，並於92年3 月3 日確
    定；又因贓物案件，經本院於92年3 月31日以92年度重簡字
    第278 號判處有期徒刑4 月，並於92年5 月12日確定。上開
    施用毒品及贓物案件（即92年度重簡字第278 號）經本院以
    92年度聲字第1009號定其應執行刑為有期徒刑1 年4 月確定
    ，並與前揭贓物案件所處有期徒刑5 月接續執行，嗣經入監
    執行後，於93年9 月2 日假釋出監，而於94年1 月29日因縮
    短刑期且假釋期滿未經撤銷而以執行完畢論。
二、甲○○前另因施用毒品案件，經本院裁定送觀察、勒戒後，
    因認無繼續施用毒品之傾向，而於89年6 月26日觀察、勒戒
    執行完畢釋放出所，並經臺灣板橋地方法院檢察署檢察官於
    89年6 月27日以89年度毒偵字第4303號不起訴處分確定。甲
    ○○於上開觀察、勒戒執行完畢釋放後之5 年內，又因施用
    毒品案件，經本院裁定送觀察、勒戒後，因認無繼續施用毒
    品之傾向，再經臺灣板橋地方法院檢察署檢察官於90年7 月
    20日以90年度毒偵字第857 號不起訴處分確定。甲○○復又
    因施用毒品案件，除經本院裁定令入戒治處所施以強制戒治
    執行完畢外，並經本院於92年1 月29日以91年度訴字第1494
    號判處應執行有期徒刑1 年2 月，而於92年3 月3 日確定。
    詎甲○○猶不知悔改，竟又基於施用第一級毒品甲基安非他
    命（聲請書誤載為安非他命，以下均同）之概括犯意，自95
    年1 月間某日起（即同年月14日凌晨零時40分許為警採尿時
    起回溯96小時內之某時或該時點前之同年月某日）至同年6
    月3 日某時止（即警方於同日晚上10時50分許執行搜索前之
    某時），在臺北縣新莊市○○路460 號工廠內等地點，以將
    甲基安非他命置入吸食器內燒烤，再吸食其煙霧之施用方式
    ，連續多次施用第二級毒品甲基安非他命。嗣於95年1 月13
    日晚上10時40分許，警方持本院所核發之搜索票，至上址執
    行搜索；復於95年3 月24日晚上7 時40分許，警方徵得其之
    同意，在上址前對其執行搜索，扣得第二級毒品甲基安非他
    命1 包（淨重3 公克）；又於95年6 月3 日晚上10時50分許
    ，警方徵得其之同意，至上址對其執行搜索，扣得第二級毒
    品甲基安非他命1 包（淨重0.13公克）及其所有供施用甲基
    安非他命所用或預備之吸食器1 組、玻璃球3 個、分裝杓2
    支及殘渣袋13個，並均經採集其尿液送驗後，因而查獲上情
    。
三、案經臺北縣政府警察局樹林分局報告臺灣板橋地方法院檢察
    署檢察官偵查起訴，且經臺北縣政府警察局樹林分局、新莊
    分局分別報告臺灣板橋地方法院檢察官偵查而移送本院併案
    審理。
    理  由
壹、證據能力方面：
    按「被告以外之人於審判外之言詞或書面陳述，除法律有規
    定者外，不得作為證據」，刑事訴訟法第159 條第1 項定有
    明文，此即學理上所稱「傳聞證據排除法則」。依上開法律
    規定，傳聞證據原則上固無證據能力，但如法律別有規定者
    ，即例外認有證據能力。經查，本件卷附之臺灣檢驗科技股
    份有限公司95年2 月7 日編號CH/2006/11196 號、95年4 月
    19日編號CH/2006/40384 號、95年6 月21日編號CH/2006/60
    297 號濫用藥物尿液檢驗報告，均係該公司依檢察機關概括
    授權囑託執行鑑定職務所出具之書面鑑定報告，依刑事訴訟
    法第159 條第1 項及同法第208 條第1 項準用同法第206 條
    第1 項之規定，係屬傳聞法則之例外，自均得作為證據。
貳、實體方面：
  一、認定事實部分：
      被告甲○○於本院審理時經合法傳喚均未到庭，惟其於本
      件聲請簡易判決處刑之警詢、偵查中固曾否認前揭犯罪事
      實，但其於併案之警詢、偵查中，則對前開犯行均坦承不
      諱（參見95年度毒偵字第4077號卷第10、37頁），本院復
      審酌：
    (一)查被告前因施用毒品案件，經本院裁定送觀察、勒戒後，
      因認無繼續施用毒品之傾向，而於89年6 月26日觀察、勒
      戒執行完畢釋放出所，並經臺灣板橋地方法院檢察署檢察
      官於89年6 月27日以89年度毒偵字第4303號不起訴處分確
      定。其於上開觀察、勒戒執行完畢釋放後之5 年內，又因
      施用毒品案件，經本院裁定送觀察、勒戒後，因認無繼續
      施用毒品之傾向，再經臺灣板橋地方法院檢察署檢察官於
      90年7 月20日以90年度毒偵字第857 號不起訴處分確定。
      被告復又因施用毒品案件，除經本院裁定令入戒治處所施
      以強制戒治執行完畢外，並經本院於92年1 月29日以91年
      度訴字第1494號判處應執行有期徒刑1 年2 月，而於92年
      3 月3 日確定之事實，有臺灣高等法院被告前案紀錄表1
      份在卷可按。是被告於涉本案之前，業曾因初犯施用毒品
      案件，經送前揭觀察、勒戒，且於前揭觀察、勒戒執行完
      畢釋放後之5 年內，再犯施用毒品之罪且分別送觀察、勒
      戒及強制戒治執行完畢甚明。
    (二)次查，經警將被告前後三次遭查獲時所採之尿液送驗結果
      ，均係呈甲基安非他命陽性反應，此有臺灣檢驗科技股份
      有限公司95年2 月7 日編號CH/2006/11196 號、95年4 月
      19日編號CH/2006/40384 號、95年6 月21日編號CH/2006/
      60297 號濫用藥物尿液檢驗報告各1 份在卷可稽。又查：
      1.甲基安非他命經口服投與後，約百分之70於24小時內自
        尿中排出，約百分之90於96小時內自尿中排出，由於目
        前國內尿液中甲基安非他命之檢驗僅為鑑定其是否呈陽
        性反應，尚未定其含量，且甲基安非他命成分之檢出與
        其投與方式、投與量、個人體質、採尿時間與檢測儀器
        之精密度等諸多因素有關，因此僅憑尿液中呈甲基安非
        他命陽性反應，並無法確實推算吸食時間距採集時間之
        長短，惟依上述資料推斷，最長可能不會超過4 日即96
        小時，此經行政院衛生署藥物食品檢驗局於81年2 月8
        日以（81）藥檢壹字第001156號函釋明在案。
      2.再者，前揭尿液檢驗報告均載明係以ＧＣ／ＭＳ（即氣
        相層析質譜儀分析法）方法作為確認檢驗之方式，而該
        方法之原理係檢品經氣化後，通過層析管分離純化，再
        將純化後之成分循序送入質譜儀做個別鑑定。因質譜儀
        所測定之圖譜，在化學上被公認具有指紋特性，故可據
        以完全判定該檢品係為何種化合物。職是，台北榮民總
        醫院即認為若以氣相層析質譜儀（ＧＣ／ＭＳ）作藥物
        及其代謝產物之定性及定量分析，幾乎不會有偽陽性反
        應產生，此經該院於83年4 月7 日以83北總內字第3059
        號函釋明在案。
      3.另人體施用甲基安非他命後，其主要代謝物中，未改變
        型態之甲基安非他命占施用劑量達百分之43，安非他命
        則約為百分之5 ；人體若係施用安非他命後，主要代謝
        物中則有未改變型態之安非他命，但無甲基安非他命，
        此經法務部調查局以93年5 月4 日調科壹字第09362413
        980 號函釋明在案。足見人體若施用安非他命，其尿液
        代謝物不可能出現甲基安非他命，惟人體若施用甲基安
        非他命，其尿液代謝物除主要有甲基安非他命外，亦可
        能有少量之安非他命。是本件被告之尿液除呈現較少量
        之安非他命陽性反應外，主要係呈現甲基安非他命之陽
        性反應，依上開函示，被告自不可能係施用安非他命，
        而應係施用甲基安非他命。聲請意旨認被告係施用安非
        他命，容有誤解，附此敘明。
      4.準此而論，被告之尿液經以氣相層析質譜儀分析法檢驗
        ，既均係呈甲基安非他命陽性反應，顯見被告應有在前
        揭犯罪時間施用第二級毒品甲基安非他命之行為甚明。
    (三)此外，本件尚有第二級毒品甲基安非他命2 包（其中1 包
      淨重3 公克，另1 包淨重0.13公克。又被告坦承施用前揭
      毒品無訛，且將被告之尿液送驗結果，確係呈甲基安非他
      命陽性反應，已如上述，足見此等毒品應係甲基安非他命
      甚明）及吸食器1 組、玻璃球3 個、分裝杓2 支、殘渣袋
      13個扣案可稽。上開扣案物品核與被告施用本件毒品所可
      能使用或預備之物相符，益見被告確有施用第二級毒品甲
      基安非他命無誤。
    (四)綜上所述，被告前曾初犯施用毒品，經送前揭觀察、勒戒
      ，而於前揭觀察、勒戒執行完畢釋放後，5 年內再犯前揭
      施用毒品之罪，而分別再送觀察、勒戒及強制戒治執行完
      畢，嗣後又為本件施用毒品犯行，事證應屬明確，其犯行
      應堪認定。
  二、論罪部分：
    (一)嗣於被告行為後，刑法第56條關於連續犯之規定、第47條
      、第49條關於累犯之規定、第41條關於易科罰金折算標準
      之規定，均已於94年2 月2 日修正公布，並自95年7 月1
      日施行。按同於95年7 月1 日修正施行之刑法第2 條規定
      ，乃係關於新舊法比較適用之準據法，其本身無關行為可
      罰性要件之變更，故於95年7 月1 日前揭法律修正施行後
      ，如有涉及比較新舊法之問題，即應逕依修正後刑法第2
      條第1 項規定，為「從舊從輕」之比較（參見最高法院95
      年度第8 次刑事庭會議決議意旨）。茲分述如下：
      1.修正後刑法第56條規定，業已刪除連續犯之規定。故連
        續數行為而犯同一罪名，依修正前刑法第56條規定，為
        連續犯，應以一罪論，僅得加重其刑；但依修正後規定
        ，則已無連續犯可資適用，即應將各次犯行以數罪併合
        處罰。是以適用修正前關於連續犯之規定，自係較為有
        利。
      2.修正後刑法第47條、第49條關於累犯之規定，則以出於
        故意再犯有期徒刑以上之罪者為限，並增訂強制工作免
        其執行或執行完畢後，5 年內故意再犯有期徒刑以上之
        罪者，以累犯論之規定（擬制累犯），且刪除「依軍法
        」受裁判者，不適用累犯之規定，以求司法與軍法一致
        。是以修正前後之累犯範圍互有減縮及擴張。
      3.修正後刑法第41條第1 項前段關於得易科罰金之折算標
        準，由「得以1 元以上3 元以下折算1 日」（按：此規
        定配合修正前罰金罰鍰提高標準條例第2 條【現已刪除
        】規定，就其原定數額提高為100 倍折算1 日，則最高
        應以銀元300 元折算1 日，經折算為新台幣後，應以新
        台幣900 元折算1 日），提高為「以新台幣1 千元、2
        千元或3 千元折算1 日」，並刪除「因身體、教育、職
        業、家庭之關係或其他正當事由，執行顯有困難」之條
        件。是以修正前關於易科罰金之折算標準金額較低，自
        係較為有利。
      4.準此而論，前揭刑法第56條連續犯及第47條、第49條累
        犯之修正，均係科刑規範事項之變更；前揭刑法第41條
        第1 項易科罰金折算標準規定之修正，則相當於科刑規
        範事項之變更，自應依刑法第2 條第1 項規定，綜合罪
        刑全部結果，整體為新舊法之「從舊從輕」比較（參見
        最高法院24年上字第4634號判例意旨、27年上字第261
        號判例意旨）。核被告所為，乃符合修正前刑法第56條
        連續犯之規定，如予適用，對被告自係較為有利；而被
        告所為均符合修正前後累犯之規定，尚無有利與否之差
        別；另適用修正前易科罰金折算標準之規定，對被告亦
        較屬有利。故經綜合比較新舊法結果，應以舊法對被告
        有利，自應整體依刑法第2 條第1 項前段規定，適用行
        為時之修正前刑法等規定，合先敘明。
    (二)查甲基安非他命係屬毒品危害防制條例第2 條第2 項第2
      款所規定之第二級毒品，核被告所為，係犯毒品危害防制
      條例第10條第2 項施用第二級毒品罪。被告持有毒品，復
      進而施用，其持有毒品之低度行為，為施用毒品之高度行
      為所吸收，不另論罪。被告先後多次施用第二級毒品甲基
      安非他命之犯行，時間緊接，所犯構成要件相同，顯係基
      於概括犯意反覆為之，為連續犯，依修正前刑法第56條規
      定，以一罪論，並加重其刑。至聲請意旨固僅論及被告於
      95年1 月14日凌晨零時40分許為警採尿時起回溯96小時內
      之某時施用第二級毒品甲基安非他命之犯罪事實，漏未論
      及被告其餘施用第二級毒品甲基安非他命之犯罪事實，惟
      二者間有連續犯之裁判上一罪關係，已如前述，該漏未論
      及之部分應為聲請效力所及，本院自應併予審判。被告前
      因贓物案件，經本院於91年5 月21日以91年度易字第592
      號判處有期徒刑5 月，並於同年6 月24日確定；復因施用
      毒品案件，經本院於92年1 月29日以91年度訴字第1494號
      判處應執行有期徒刑1 年2 月，並於92年3 月3 日確定；
      又因贓物案件，經本院於92年3 月31日以92年度重簡字第
      278 號判處有期徒刑4 月，並於92年5 月12日確定。上開
      施用毒品及贓物案件（即92年度重簡字第278 號）經本院
      以92年度聲字第1009號定其應執行刑為有期徒刑1 年4 月
      確定，並與前揭贓物案件所處有期徒刑5 月接續執行，嗣
      經入監執行後，於93年9 月2 日假釋出監，而於94 年1月
      29日因縮短刑期且假釋期滿未經撤銷而以執行完畢論，此
      同有前揭前案紀錄表1 份在卷可按，被告受有期徒刑執行
      完畢，於5 年以內再犯本件最重本刑為有期徒刑以上之罪
      ，為累犯，應依修正前刑法第47條規定，加重其刑，並依
      刑法第70條規定，遞加重之。
  三、撤銷原審判決之理由：
      原審認本案事證明確，予以論罪科刑，固非無見。惟查，
      原審判決僅論及被告於95年1 月14日凌晨零時40分許為警
      採尿時起回溯96小時內之某時施用第二級毒品甲基安非他
      命之犯罪事實，並未論及被告其餘施用第二級毒品甲基安
      非他命之犯罪事實，惟二者間有連續犯之裁判上一罪關係
      ，業如前述，原審未及審究，容有未合，檢察官執此上訴
      ，為有理由，自應由本院予以撤銷改判。
  四、科刑部分：
      本院審酌被告施用毒品，足以戕害其身心，滋生其他犯罪
      ，惡化治安，嚴重損及公益，且被告前曾三犯施用毒品，
      業經觀察、勒戒及強制戒治執行完畢釋放，竟再為本件施
      用毒品犯行，顯見其不思悔改，自制力亦顯不佳，自應受
      有相當程度之刑事非難；惟另考量被告於犯後已能坦承犯
      行，而其施用毒品之行為於本質上係屬自我戕害行為，反
      社會性之程度應屬較低等一切情狀，酌情量處如主文所示
      之刑，並依修正前刑法第41條第1 項前段規定，諭知易科
      罰金之折算標準，以資懲儆。又前揭扣案之甲基安非他命
      2 包內之甲基安非他命，既屬第二級毒品，爰依毒品危害
      防制條例第18條第1 項前段規定，均併予宣告沒收銷燬之
      ；至該甲基安非他命2 包之外包裝，係用於包裹毒品，防
      其裸露、潮濕，便於攜帶施用，亦係供施用毒品所用或預
      備之物，且係被告所有，此據被告於警詢、偵查時供明在
      卷，爰依修正前刑法第38條第1 項第2 款規定（按：刑法
      第38條關於沒收之規定亦於95年7 月1 日修正施行，惟因
      沒收係屬從刑，應隨同主刑適用同一準據法，而前揭比較
      新舊法結果，既適用刑法修正前之規定，有關沒收之規定
      ，自應適用修正前刑法第38條規定），亦均併予宣告沒收
      。另扣案之吸食器1 組、玻璃球3 個、分裝杓2 支、殘渣
      袋13個，均係供本件施用甲基安非他命所用或預備之物，
      且皆係被告所有，亦據被告於警詢、偵查供明無訛，同依
      修正前刑法第38 條 第1 項第2 款規定，均併予宣告沒收
      。至本件固另於95 年1月13日為警扣得安非他命1 包、吸
      食器1 組、殘渣袋3 只、吸管1 支及注射針筒3 支，然被
      告於警詢、偵查中均否認該等物品係其所有，並否認持之
      施用安非他命，此外復查無其他積極證據足資證明該等物
      品確係被告所有，或與被告本件施用毒品犯行有所關聯，
      自不得併予宣告沒收或沒收銷燬，聲請意旨認該等扣案物
      品應併予宣告沒收或沒收銷燬，容有誤解，附此敘明。
、至被告經本院合法傳喚，無正當理由不到庭，依刑事訴訟法
    第455 條之1 第3 項準用同法第371 條規定，自得不待其到
    庭陳述，逕行判決，附此敘明。
據上論斷，應依刑事訴訟法第455 條之1 第3 項、第371 條、第
369 條第1 項前段、第364 條、第299 條第1 項前段，毒品危害
防制條例第10條第2 項、第18條第1 項前段，刑法第11條、第2
條第1 項前段、修正前刑法第56條、第47條、第41條第1 項前段
、第38條第1 項第2 款，修正前罰金罰鍰提高標準條例第2 條，
判決如主文。
本案經檢察官楊展庚到庭執行職務。
中    華    民    國    95    年    10    月    26    日
                  刑事第十三庭  審判長法官  戴嘉清
                                      法官  林晏鵬
                                      法官  陳信旗
以上判決正本證明與原本無異。
本件不得上訴。
上列正本證明與原本無異。
如不服本判決，應於送達後十日內向本院提出上訴狀
                                書記官  陳昭綾
中    華    民    國    95    年    10    月    26    日
附錄本判決論罪科刑之法條：
毒品危害防制條例第10條第2 項
    施用第二級毒品者，處3 年以下有期徒刑。


司法院資訊處製作；財團法人民間司法改革基金會備份。
